臺灣板橋地方法院民事判決　　　　　　　　　　　　九十三年度訴字第一五四八號
　　原　　　告　乙○○
　　法定代理人　甲○○
　　訴訟代理人　徐揆智律師
　　　　　　　　陳怡如律師
　　被　　　告　丙○○
右當事人間請求返還借款事件，經本院於中華民國九十三年十二月十四日言詞辯論終
結，判決如左：
    主    文
原告之訴及假執行之聲請均駁回。
訴訟費用由原告負擔。
    事實及理由
一、原告主張：被告於民國八十八年間向訴外人陳國樑借款新台幣（下同）四百五十
    萬元，約定每月利息二萬五千元，應於每月十五日匯入陳國樑帳戶，有被告簽立
    之借據可證，詎被告自簽立借據後，未給付任何利息，及返還本金。而陳國樑已
    於九十一年一月三十一日死亡，原告為陳國樑之子，生母則為越南女子鄧氏梅，
    原告與鄧氏梅為陳國樑之繼承人，而原告已於九十一年九月二十三日由被告丙○
    ○及其前妻甲○○（即現為原告之養母）共同收養，丙○○與甲○○於九十三年
    一月十二日離婚，原告與丙○○終止收養關係，甲○○為其養母，為原告之法定
    代理人，經以存證信函催告告給付利息及欠款，被告均置不理，爰起訴請求被
    告應給付原告及其他繼承人鄧氏梅四百五十萬元，及自九十三年九月十一日起至
    清償日止，按每月十五日給付利息二萬五千元。被告應給付原告及其他繼承人
    鄧氏梅一百三十萬元，及自九十三年九月十五日起至清償日止，按年息百分之五
    之利息。請准供擔保宣告假執行等語。
二、被告則以：伊有簽系爭借據，但並未收到錢，原告主張有交付借貸款項予被告，
    應就此交付之事實，負舉證責任等語置辯。
三、按「繼承人有數人時，在分割遺產前，各繼承人對於遺產全部為公同共有，為民
    法第一千一百五十一條所明定。又公同共有物之處分及其他權利之行使，除公同
    關係所由規定之法律或契約另有規定外，應得公同共有人全體之同意，同法第八
    百二十八條第二項亦定有明文。此項規定，依同法第八百三十一條規定，於公同
    共有債權準用之。故繼承人因繼承而取得之遺產，於受侵害時，其所生之損害賠
    償債權，乃公同共有債權。如由公同共有人即繼承人中之一人或數人就此項債權
    為訴訟上之請求時，自須得其他繼承人全體之同意，始能謂當事人適格無欠缺。
    再者，上述債權既為全體繼承人公同共有，則繼承人即公同共有人中一人或數人
    ，請求就自己可分得之部分為給付，仍非法之所許（最高法院三十七年上字第七
    三○二號判例意旨參照）。從而上訴人請求被上訴人就上述債權按其應繼分計算
    可分得金額對伊賠償；自非合法。」「惟查巫隆喜之繼承人除上訴人外，尚有曾
    巫熟、喻巫省二人，既未依法拋棄繼承，上訴人係本於所有權之作用為請求，則
    本件訴訟係屬必要共同訴訟，應由上訴人及曾巫熟、喻巫省為共同原告，其當事
    人始屬適格，今僅由上訴人提起本件訴訟，其當事人適格自有欠缺。」，而「當
    事人之適格為權利保護要件之一，原告或被告究為訴訟標的之法律關係，如無訴
    訟實施權，當事人即非適格，原告欠缺權利保護要件，法院自應認其訴為無理由
    ，以判決駁回之」最高法院七十七年度台上字第六六號、八十一年度台上字第三
    四一號、八十年度台上字第二三七八號著有判決可資參照。
四、經查：本件原告為陳國樑之子，生母則為越南女子鄧氏梅，原告於九十一年九月
    四日出生，而陳國樑已於九十一年一月三十一日死亡，原告與越南女子鄧氏梅為
    陳國樑之繼承人；另原告於九十一年九月二十三日由被告丙○○及其前妻甲○○
    共同收養，丙○○與甲○○於九十三年一月十二日離婚，原告與丙○○終止收養
    關係，甲○○則仍為原告養母等情，有原告提出之
    胎兒以將來非死產者為限，關於其個人利益之保護，視為既已出生」「繼承，因
    被繼承人死亡而開始。」「繼承人自繼承開始時，除本法另有規定外，承受被繼
    承人財產上之一切權利、義務。」，民法第七條、第一千一百四十七條及第一千
    一百四十八條前段分別定有明文，本件原告雖於其父陳國樑死亡時為尚未出生之
    胎兒，然依上開民法規定，仍為陳國樑之繼承人，與其生母鄧氏梅共同繼承陳國
    樑之遺產，故原告所主張其父陳國樑對於被告之系爭債權，應由原告及鄧氏梅共
    同繼承。而鄧氏梅並未依法拋棄繼承，原告本於繼承及借貸法律關係為請求，則
    本件訴訟係屬必要共同訴訟，應由原告及鄧氏梅為共同原告，或經由鄧氏梅之同
    意，由原告提起本件訴訟，其當事人始屬為適格，今僅由原告提起本件訴訟，其
    當事人適格自有欠缺。依上開說明，原告欠缺權利保護要件，其訴為無理由，應
    以判決駁回之。其假執行之聲請，因訴無理由應予駁回而失所附麗，應併予駁回
    。
五、結論：原告之訴為無理由，依民事訴訟法第七十八條，判決如主文。
中　　　華　　　民　　　國　　九十三　　年　　 十二 　　月　　二十八　　日
                                臺灣板橋地方法院民事第二庭
                                    法  官  林錫凱
右為正本係照原本作成
如對本判決上訴，須於判決送達後廿日內向本院提出上訴狀
中　　　華　　　民　　　國　　九十三　　年　　 十二 　　月　　二十九　　日
                                    書記官  許清琳
